【裁判字號】    89,上訴,2061
【裁判日期】    890915
【裁判案由】    殺人未遂等
【裁判全文】
臺灣高等法院臺中分院刑事判決                  八十九年度上訴字第二六一號
    上  訴  人  臺灣南投地方法院檢察署檢察官
    上  訴  人
    即  被  告  劉從
    指定辯護人  本院公設辯護人  甲○○
右上訴人因被告殺人未遂等案件，不服臺灣南投地方法院八十九年度訴字第二六九號
，中華民國八十九年九月十五日第一審判決（起訴案號：臺灣南投地方法院檢察署八
十九年度偵字第九二七號），提起上訴，本院判決如左：
      主  文
原判決關於劉從殺人未遂部分撤銷。
劉從殺人未遂，處有期徒刑年。
其他上訴駁回。
      事  實
一、劉從於民國（下同）八十九年一月四日十七時四十分左右，因其女劉冠汶與乙
    ○○所駕駛之車號ＳＺ－七七三一號自用小客車發生碰撞送醫（乙○○過失傷害
    部分業經判決公訴不受理確定），而前往南投縣草屯鎮○○路○段二ＯＯ號佑民
    醫院急診室，見乙○○在場，乃出言指摘乙○○為何撞傷其女兒，且未保留現場
    直接送醫。隨即基於即使造成乙○○死亡亦在所不惜之不確定殺人犯意，持急診
    室內之圓形金屬座椅及輪椅毆擊乙○○之右側頭部及身體，致乙○○受有頭部外
    傷合併嚴重腦挫傷、急性創傷性右側硬腦膜外血腫、頭皮挫傷合併腱帽下血腫、
    右眼瘀青腫脹等傷害，幸經在場之醫師、護士、友人制止，並將乙○○帶入手術
    室急救始罷手。詎劉從又基於恐嚇之犯意，對在場乙○○之妻丙○○○恫稱：
    「叫妳丈夫出來，妳回去準備辦後事，半個小時之內沒看到妳丈夫，就要殺死妳
    全家」等語，以該等加害生命之事恐嚇丙○○○，使之心生畏懼，致生危害於安
    全。嗣乙○○經醫護人員緊急轉送臺中縣大里市仁愛醫院急救後，始倖免於難。
二、案經丙○○○訴由南投縣警察局草屯分局報請臺灣南投地方法院檢察署檢察官偵
    查起訴。
      理  由
一、訊據上訴人即被告劉從固坦承於右揭時地，因一時氣憤而持醫院內之圓椅丟擲
    被害人乙○○，及推現場輪椅往被害人方向撞擊等情不諱，然矢口否認有何殺人
    犯意或恐嚇等犯行，辯稱：其因當時喝酒醉，請別人帶其去醫院，問出對方駕車
    肇事後，一時氣憤，拿旁邊的椅子亂丟，被害人係因閃躲時被椅子打到，其並無
    置被害人於死之意思，又當時並未對丙○○○恐嚇，只是口中念念有詞，但並未
    針對特定人云云。惟查右揭犯罪事實，業據被害人丙○○○於警訊中指述稱：「
    ：：：劉從立即拿起椅子打我丈夫，我丈夫一直退，退到牆壁旁無路可退，被
    劉從用椅子打傷倒地後，再用輪椅摔我丈夫上半身，當時值班葉醫師立即跑來
    阻止，當時警方來二位警察（當時無打架動作），警察請我們到別間醫院診斷，
    因我先生被打傷眼，看不清楚路，就在佑民醫院診斷，當時我陪劉冠汶去照Ｘ光
    ，出來時護士小姐說劉從又踢打我先生，：：：劉從找不到我丈夫時，對我
    說叫我丈夫出來，『妳回去準備辦後事』：：：劉從說半個小時，如沒見到我
    丈夫，他要殺死我全家」等語，核與目擊證人即佑民醫院護士莊雅雯於警訊證稱
    ：「：：：劉從到醫院急診室後，確定乙○○撞傷他女兒，便破口大，並用
    拳頭打乙○○，乙○○沒還手打劉從，邊退約十公尺左右，劉從拿椅子打乙
    ○○倒地後，又拿輪椅摔打乙○○的上半身，急診室醫生葉明水醫師立即過去阻
    止，並站到兩人中間，阻止劉從施暴，乙○○當時右眼已腫起來，他先去掛號
    後，在急診室就要嘔吐，劉從又從後面（當時鄭造蹲的要嘔吐）猛踢乙○○的
  背部，葉醫師立即過去阻止，我們就把乙○○帶到手術室，隔離他們二位，並報
    警處理，劉從在急診室這段期間，並有恐嚇乙○○的妻子丙○○○，說：妳回
    去辦妳丈夫的後事」等語相符，參以另證人即佑民醫院護士簡杏如於偵查中證稱
    ：「他（被告）一進來沒說什麼，就一直打鄭某，打到腦出血，他有拿輪椅及看
    診用的圓椅丟向鄭某，：：：有聽見他用臺語向鄭某太太說請她準備她先生的後
    事」等語，及被害人乙○○於偵查中指稱：「（他從頭至尾均打你頭部？）是，
    ：：（傷勢均在頭部？）是」，在原審指稱「他是拿椅子丟我的頭，距離多遠我
    不知道，他如何打我已不記得了，我僅記得他拿起椅子我要閃，但頭被打到就不
    省人事了」等語，並乙○○之傷勢均集中在頭部，有診斷證明書一紙在卷可稽，
    足證被告於右揭時地，確有持醫院之圓椅及輪椅摔打乙○○頭部，並對丙○○○
    恐嚇之行為。雖證人簡杏如及莊雅雯於偵查中另證稱：被告係持椅子丟向被害人
    ，都朝被害人身上打，椅子朝身上摔，隨便亂打，丟椅子時一次朝被害人右側面
    頭部丟等語；證人即載送被告前往佑民醫院之田金石於原審證稱：看見被告拿候
    診室的椅子丟向乙○○，距離約六、七臺尺，被告很生氣要再拿椅子，其即予以
    阻止等語；然徵之前述說明，被告對乙○○既有追打之動作，並於近距離（六、
    七臺尺約相當於成人身高略長之距離）以椅子毆打乙○○，應非於狂亂中任意丟
    擲椅子造成乙○○之頭部嚴重受傷，前述證人所證「丟」椅子之陳述，應係應訊
    時用詞不正確之故，否則在近身之距離中如何丟擲？按之人體頭部，乃神經中樞
    ，為要害部位，且極易因外力撞擊造成顱內出血（腦出血）引發生命危險，此為
    眾所周知之常識，被告年逾四十五歲，且育有子女，不可能諉為不知，詎其竟仍
    持附有鐵質腳架之圓椅及輪椅毆打乙○○之頭部，其對乙○○可能因此造成腦出
    血死亡，亦難諉為不知，而參以其事後復對乙○○之妻丙○○○恫稱「回去辦妳
    丈夫的後事」等語，益足證其對乙○○死亡之後果，並無違於其本意，其有致乙
    ○○於死亡之犯意至明。此外並有乙○○之診斷證明書一紙、現場照片四張在卷
    可考，而乙○○所就醫之財團法人仁愛綜合醫院於偵查中，並以八十九年五月三
    十一日仁總字第八九０五三七一號函說明：乙○○於八十九年一月四日送達本院
    急診時，已呈現右側朣孔喪失且無光反射，經電腦斷層掃描，發現有右側顱骨骨
    折及大量硬腦膜外出血。經緊急手術開顱及血腫摘除才得挽回生命。按頭部創傷
    造成顱骨骨折及硬腦膜外出血，若已達瞳孔喪失無光反射則表示患者生命已垂危
    ，若不緊急手術超過半小時至一小時則可能無法挽回生命等語，有該院函附診斷
    說明書在卷可按。被告事後所辯，均無非卸責之詞，不足採信，本案事證明確，
    被告犯行，堪以認定。
二、核被告所為，係犯刑法第二百七十一條第二項、第一項之殺人未遂罪，及同法第
    三百零五條之恐嚇危害安全罪。原審法院就被告持椅毆擊乙○○部分，認僅係基
    於傷害犯意為之，應成立刑法第二百七十七條第一項之傷害罪，並以告訴人丙○
    ○○於原審辯論終結前已撤回告訴，而諭知公訴不受理，固非無見；惟被告就此
    部分犯行，乃基於不確定之殺人犯意為之，業如前述，原判決未詳予審酌，認事
    用法即有未當，上訴意旨就此指摘原判決不當，為有理由，應由本院將原判決關
    於此部分撤銷改判。查被告著手於殺人行為之實施而未遂，依其情節宜按既遂犯
    之刑減輕之；又其本次犯行係因乍見女兒遭遇車禍之難，酒後（同日下午十時零
    六分，經警為吐氣測試，酒精含量仍高達每公升０、六四毫克，有酒精測試表一
    紙在卷可按）情緒失控，致罹刑章，其犯罪之情狀尚可憫恕，雖量處最低度刑仍
    嫌過重，宜再酌量減輕其刑。爰審酌被告犯罪之動機並非至惡，手段則稍嫌過重
    ，被害人所受傷害非輕且幾至喪命，被告事後尋得被害人之原諒並已達成和解，
    有和解書在卷足憑，其犯罪後態度尚稱良好等一切情狀，量處如主文第二項所示
    之刑，以示懲儆。至被告恐嚇丙○○○部分，原審認被告罪證明確，適用刑法第
    三百零五條、第四十一條，及罰金罰鍰提高標準條例第一條前段、第二條之規定
    ，審酌被告係因酒後衝動、一時失慮所致，惡性尚非重大，且事後曾尋求被害人
    之原諒並已達成和解，犯後態度尚佳等一切情狀，酌處拘役五十日，並諭知如易
    科罰金，以三百元折算一日，核其認事用法，並無違誤，量刑亦堪稱允當，臺灣
    南投地方法院檢察署檢察官上訴意旨認原判決量刑過輕，有輕縱之嫌，被告上訴
    意旨否認犯行，仍執陳詞指摘原判決不當，均無理由，應予駁回。
據上論斷，應依刑事訴訟法第三百六十八條、第三百六十九條第一項前段、第三百六
十四條、第二百九十九條第一項前段，刑法第二百七十一條第二項、第一項、第二十
六條前段、第五十九條，判決如主文。
本案經檢察官丁○○到庭執行職務。
中      華      民      國    八十九     年      十二     月    二十一  日
                                  臺灣高等法院臺中分院刑事第六庭
                                        審判長法  官  李  文  雄
                                              法  官  龔  永  昆
                                              法  官  邱  顯  祥
右正本證明與原本無異。
殺人未遂部分得上訴，恐嚇部分不得上訴。
如不服本判決應於收受送達後十日內向本院提出上訴書狀，其未述上訴之理由者並
得於提起上訴後十日內向本院補提理由書（均須按他造當事人之人數附繕本）。
                                              書記官  方  茂  焜
中      華      民      國    八十九     年      十二     月    二十二  日
                                                                        Ｉ


司法院資訊處製作；財團法人民間司法改革基金會備份。
